【裁判字號】    98,審訴,4441
【裁判日期】    981130
【裁判案由】    解除董事委任關係
【裁判全文】
臺灣臺北地方法院民事判決            98年度審訴字第4441號
原      告  甲○○
被      告  尖銳科技股份有限公司
法定代理人  乙○○
上列當事人間確認委任關係不存在事件，本院於民國98年11月20
日言詞辯論終結，判決如下：
    主      文
確認原告與被告間之董事委任關係自民國九十八年九月十八日起
不存在。
訴訟費用由被告負擔。
    事實及理由
壹、程序方面：
一、按股份有限公司應由董事長對外代表公司，惟公司與董事間
    訴訟，除法律另有規定外，則由監察人或股東會所選任之人
    代表公司為訴訟，公司法第208條第3項、第213條定有明文
    ，其立法目的乃恐董事長代表公司對董事起訴，難免有循私
    之舉。若公司已解散行清算程序，公司董事雖不得以董事身
    分執行職務，而應由清算人執行清算事務，但公司之清算，
    原則上以董事為清算人，除非公司法或章程另有規定或股東
    會另選清算人時，不在此限（公司法第322條第1項）。且清
    算人於執行清算事務範圍內，除另有規定外，其權利義務與
    董事同（公司法第324條）。是董事原則上應為清算人，且
    清算人之權利義務與董事同，則董事以清算人身分對董事為
    訴訟，亦難免有循私之舉。依同一法理，仍不宜由董事以清
    算人身分對董事為訴訟。次按清算中，公司股東會與監察人
    依然存續，對董事之訴訟依法仍應由監察人或股東會所選任
    之人代表公司為之，始為適法（最高法院94年度台上字第23
    0號判決參照）。
二、經查，被告尖銳科技股份有限公司（下稱被告公司）於民國
    98年8月13日經臺北市政府廢止登記，此有公司登記資料查
    詢可稽，依公司法第26之1條準用第24條規定，應進入清算
    程序，然本件為董事與公司間之訴訟，依首揭說明，自應以
    被告公司之監察人乙○○為被告公司法定代理人進行本件訴
    訟，先予敘明。
貳、實體方面：
一、原告主張：伊雖為被告公司董事，惟未執行公司業務，亦未
    擔任公司任何職務，不熟悉公司運作，爰辭去董事職務，並
    聲明請求解除董事委任關係。
二、按確認法律關係之訴，非原告有即受確認判決之法律上利益
    者，不得提起之，民事訴訟法第247條前段定有明文。而該
    條所謂即受確認判決之法律上利益，係指因法律關係之存否
    不明確，致原告在私法上之地位有受侵害之危險，而此項危
    險得以對於被告之確認判決除去之者而言（最高法院42年台
    上字第1031號判例參照）。原告雖聲明請求解除董事委任關
    係，惟依其到庭後所稱：「我要辭去董事職務。」等語（見
    本院卷第33頁），足明原告係以其已終止委任關係之基礎事
    實而請求解除董事委任關係。然觀諸被告公司變更登記表（
    見本院卷第7- 8頁），原告仍經主管機關登記為被告公司董
    事，自有藉由確認之訴，釐清其是否享有董事權利義務之必
    要。準此，應認本件係確認董事委任關係不存在之訴。
三、次按公司與董事間之關係，除另有規定外，依民法關於委任
    之規定；當事人之一方，得隨時終止委任契約，公司法第19
    2條第4項、民法第549條第1項分別定有明文。又非對話而為
    意思表示者，其意思表示，以通知達到相對人時，發生效力
    ，民法第95條第1項前段復有明定。原告陳稱其於起訴前即
    曾以口頭方式向被告公司之監察人表示辭去董事職務之意思
    ，惟未陳明其表達辭職意思之時點，此項主張即難遽採。然
    原告已改以起訴狀繕本之送達作為辭去董事職務之意思表示
    （見本院卷第33頁），自足認原告辭去董事職務之意思表示
    至遲於起訴狀繕本送達時即98年9月18日到達於被告公司監
    察人，依前開規定，原告與被告間之董事委任關係自斯時起
    終止。再依經濟部63年1月16日商字第1971號函及72年12月
    2日商字第48110號函載，董事資格喪失或變更者，當事人可
    持民事確定判決，單獨申請辦理變更登記。又原告訴請確認
    兩造間之委任關係不存在部分，倘獲勝訴判決，其自可於判
    決確定後單獨持向主管機關申請變更登記，無請求被告辦理
    之必要。因此，本件原告訴請確認兩造間董事委任關係不存
    在即已足。
四、從而，原告據以提起本訴，訴請確認原告與被告間董事之委
    任關係自98年9月18日起不存在，為有理由，應予准許。
五、本件事證已臻明確，兩造其餘陳述均與判決結果不生影響，
    不再一一論述，附此敘明。
六、訴訟費用負擔之依據：民事訴訟法第78條。
中    華    民    國    98    年    11    月    30    日
                  民事第六庭    法  官  許純芳
以上正本係照原本作成
如對本判決上訴，須於判決送達後20日內向本院提出上訴狀
中    華    民    國    98    年    11    月    30    日
                                書記官  陳怡君

司法院資訊處製作；財團法人民間司法改革基金會備份。
